臺灣屏東地方法院刑事判決　　　　　　 95年度交易字第118號
公　訴　人　臺灣屏東地方法院檢察署檢察官
被　　　告　丙○○
　　　　　　甲○○
上列被告因業務過失致死等案件，經檢察官提起公訴（95年度偵
字第3780號）本院判決如下：
    主  文
丙○○服用酒類，不能安全駕駛動力交通工具而駕駛，處有期徒
刑陸月；又因過失致人於死，處有期徒刑壹年。應執行有期徒刑
壹年肆月。
甲○○從事業務之人，因業務上之過失致人於死，處有期徒刑拾
月。
　　事　實
一、丙○○前因公共危險案件，經臺灣屏東地方法院檢察署檢察
    官為緩起訴處分確定，甫於民國95年1 月16日期滿。丙○○
    明知服用酒類致不能安全駕駛動力交通工具，即不得駕車上
    路，詎於95年4 月9 日上午8 時30分許，與陳榮貴在屏東縣
    恆春鎮○○路朋友住處飲用1 瓶多之蔘茸藥酒後，因受酒精
    之影響，駕駛能力變壞、平衡感及判斷能力障礙度升高，已
    達不能安全駕駛動力交通工具之狀態，竟仍於同日上午10時
    30分許，駕駛車號UY—2307號自小客車搭載陳榮貴前往南灣
    尋人，並沿屏東縣恆春鎮○○里○○路（即臺26線）由北往
    南方向行駛，嗣於同日上午10時50分許，行經上開南灣路
    922 號與南灣路922 號旁東側巷道交岔路口（臺26線25.6公
    里處）時，原應注意汽車行駛至交岔路口欲轉彎時，轉彎車
    應讓直行車先行，而依當時天候晴朗、日間日然光線、柏油
    乾躁路面、路面無缺陷、無障礙物且視距良好之客觀情狀，
    並無不能注意之情事，卻疏於注意及此，貿然左轉，適有甲
　　○○駕駛車號907 —FC號營業大客車沿上開南灣路由南往北
　　方向行駛，亦行經該交岔路口處，其明知自己為屏東汽車客
　　運股份有限公司之司機，為從事駕駛業務之人，應比一般人
  　有更高之注意義務，竟亦疏未注意行車速度需依速限標誌70
　　公里之規定，且行至無號誌交岔路口時須減速慢行，而貿然
  　以時速70公里以上之速度超速行駛，兩車遂於上開交岔路口
    處發生撞擊，致丙○○受有頭部外傷合併腦震盪、右頭皮、
　　右耳、上肢多處裂傷及右胸部挫擦傷等傷害（未據告訴），
  　陳榮貴則受有頭部外傷合併顱內出血、右第四、五、六、七
    、八、九肋骨骨折、血胸及右側鎖骨骨折等傷害，兩人並均
    送醫救護。嗣經警據報前往處理，甲○○即向員警坦承為肇
    事者，並願接受裁判，再經警前往醫院查看，並委託醫院對
    丙○○抽血檢測結果，發現其血液中含酒精濃度達209 MG／
    DL （ 呼氣酒精濃度約每公升1.045 毫克），顯已達不能安
    全駕駛動力交通工具之程度。而陳榮貴經送醫救治後，因腦
    部挫傷而呈植物人之狀態，長期昏迷，並於96年4 月20日20
    時40 分 許，因心肺衰竭而死亡。
二、案經屏東縣警察局恆春分局報告臺灣屏東地方法院檢察署檢
    察官偵查起訴。
    理  由
一、本件被告丙○○、甲○○所犯係死刑、無期徒刑、最輕本刑
    為3 年以上有期徒刑以外之罪，渠等於準備程序就前揭被訴
    事實為有罪之陳述，經告知簡式審判程序之旨，並聽取渠等
    與公訴人之意見後，本院認無不得或不宜改依簡式審判程序
    進行之情事，爰依刑事訴訟法第273 條之1 第1 項，裁定本
    件進行簡式審判程序，合先敘明。
二、經查：上開犯罪事實，業據被告丙○○、甲○○於本院審理
    時坦承不諱，且經被害人陳榮貴之配偶乙○○○指訴無誤，
    並有道路交通事故現場圖、道路交通事故調查報告表(一)(二)、
    南門醫院血中酒精濃度報告單、照片36張、南門醫院診斷證
    明書在卷可稽。按汽車行駛至交岔路口，其行進、轉彎，應
　　依左列規定：轉彎車應讓直行車先行。但直行車尚未進入交
  　岔路口，而轉彎車已達中心處開始轉彎，直行車應讓轉彎車
　　先行，道路交通安全規則第102 條第6 款訂有明文規定。本
　　件被告丙○○考領有自小客車普通駕照，於行經肇事地，理
　  應注意上開規定，而依當時天候晴朗、日間日然光線、柏油
    乾躁路面、路面無缺陷、無障礙物且視距良好之客觀情狀，
　　此有道路交通事故調查報告表(一)可稽，並無不能注意之情事
　  ，竟疏於注意對向直行車，而未讓直行車先行，即貿然左轉
    ，致煞閃不及，而撞及被告甲○○所駕駛之營業大客車，被
　　害人陳榮貴因此受傷死亡，被告丙○○應負過失責任甚明。
  　又被告丙○○於肇事後，即送往南門醫院救治，經警前往醫
    院查看，並委託醫院對丙○○抽血檢測結果，發現其血液中
　　含酒精濃度達209 MG／DL（呼氣酒精濃度約每公升1.045 毫
　　克），有南門醫院血中酒精濃度報告單在卷可稽，足見被告
  　丙○○酒醉駕車之事實，甚為明確。又按駕駛人駕駛汽車，
    應遵守道路交通標誌、標線、號誌之指示；行車速度，依速
　　限標誌或標線之規定，無速限標誌或標線者，應依下列規定
  　：行經無號誌之交岔路口時，均應減速慢行，作隨時停車之
　　準備。道路交通安全規則第90條第1 項、第93條第1 項第2
  　款，被告甲○○考領有職業聯結車駕駛執照，於行經肇事地
　　，理應注意上開規定，而依如上所述之當時客觀情形，並無
  　不能注意之情事，竟疏於注意道路速限之交通號誌，而以超
    過速限70公里速度超速行駛，致煞閃不及，而撞及被告丙○
    ○所駕駛之自小客車，導致被害人因此受傷死亡，被告應負
    過失責任亦甚明確。另被害人因本件車禍死亡，經台灣屏東
    地方法院檢察署檢察官率同法醫師相驗屬實，製有相驗筆錄
　　、相驗屍體證明書、驗斷書、相驗照片在卷可資佐證，是本
  　件車禍被害人之死亡與被告丙○○、甲○○之過失行為間，
    具有相當因果關係，事證已臻明確，被告犯行應均堪認定。
三、按行為後法律有變更者，適用行為時之法律，但行為後之法
    律有利於行為人者，適用最有利於行為人之法律，刑法第2
    條第1 項定有明文。本件被告丙○○、甲○○行為後，刑法
    及刑法施行法業於94年2 月2 日經總統以華總一義字第0940
    0014901 號令修正公布，並於95年7 月1 日施行，參酌最高
    法院95年5 月23日刑事庭第8 次會議決議意旨，刑法第2 條
    第1 項之規定，係規範行為後法律變更所生新舊法律比較適
    用之準據法，於刑法修正施行後，應適用刑法第2 條第1 項
    之規定，為「從舊從輕」之比較。另於比較時應就罪刑有關
    之共犯、未遂犯、想像競合犯、牽連犯、連續犯、結合犯，
    以及累犯加重、自首減輕暨其他法定加減原因（如身分加減
    ）與加減比例等一切情形，本於統一性及整體性原則，綜其
    全部罪刑之結果而為比較。茲就本件刑法修正前後之條文比
    較如下：
  (一)刑法第33條業經修正，修正後刑法第33條第5 款規定「罰金
　　：新臺幣1000元以上，以百元計算之」，與修正前刑法第33
　　條第5 款規定「罰金：1 元以上」不同。經比較新舊法結果
  　，以舊法較有利於被告，故依刑法第2 條第1 項前段規定，
    本案關於法定刑罰金部分，自應適用行為時之法律即修正前
    刑法第33條第5 款規定決定其罰金部分之法定刑。
  (二)被告丙○○本案所犯2 罪，均係在刑法修正前，而刑法第51
    條第5 款規定業經修正，自應為新舊法比較，修正前刑法第
    51條第5 款規定「數罪併罰，宣告多數有期徒刑者，於各刑
    中之最長期以上，各刑合併之刑期以下，定其刑期。但不得
    逾20年」，修正後則為「宣告多數有期徒刑者，於各刑中之
    最長期以上，各刑合併之刑期以下，定其刑期。但不得逾30
    年」，是經比較新舊法結果，修正後規定顯較不利於被告丙
    ○○，本件仍應適用修正前刑法第51條第5 款規定其應執行
    之刑。
　(三)關於自首減刑之規定，修正前刑法第62條前段係規定「必減
  　輕其刑」，修正後同條則規定「得減輕其刑」，故亦以修正
    前之刑法第62條前段規定較有利於被告甲○○。
  (四)綜上，經整體比較結果，本件應適用修正前刑法之相關規定
　　，較有利於被告2 人。
四、核被告丙○○所為，係犯修正前刑法第185 條之3 之服用酒
    類不能安全駕駛動力交通工具而駕駛罪及修正前同法第276
    條第1 項之過失致死罪；被告甲○○係受僱於屏東汽車客運
    股份有限公司擔任司機之職務，平日駕駛該營業大客車輛載
    送乘客，此據其供明在卷，自屬從事駕駛業務之人，是核被
    告甲○○所為，係犯修正前刑法第276 條第2 項業務過失致
    人於死罪。被告丙○○所犯上開2 罪間，犯意各別，行為互
    異，自應予分論併罰。另被告丙○○因酒後駕車過失致人於
    死，依道路交通管理處罰條例第86條第1 項規定，應加重其
    刑至二分之一。原起訴書雖記載被告丙○○所犯係修正前刑
    法第284 條第1 項後段過失重傷罪；被告甲○○所犯係修正
    前刑法第284 條第2 項後段業務過失致重傷罪，惟原起訴事
    實與本件犯罪事實同一，為事實上同一案件，且公訴檢察官
    於本院審理時，已更正起訴法條為被告丙○○所犯係修正前
    刑法第276 條第1 項後段過失致死罪；被告甲○○所犯係修
    正前刑法第276 條第2 項後段業務過失致死罪，自無庸再予
    變更起訴法條，附予敘明。又被告甲○○於警察人員前往現
    場處理時，其當時在場，並當場向警察人員承認其為肇事人
    ，有屏東縣警察局道路交通事故肇事人自首情形紀錄表可稽
    ，核與自首之要件相符，爰依修正前刑法第62條前段規定減
    輕其刑。爰審酌：(一)被告丙○○前因公共危險案件，經臺灣
    屏東地方法院檢察署檢察官為緩起訴處分確定，甫於95年1
    月16日期滿，有臺灣高等法院被告前案紀錄表在卷可稽，竟
　　然不知警惕，又再度酒醉駕車，並發生嚴重之車禍事故，其
  　行為自應予相當之非難；(二)被告甲○○身為職業駕駛人，竟
    然超速行駛，導致本件車禍發生，行為亦實有不該；(三)本件
    車禍發生後，被害人家屬雖已自屏東汽車客運股分有限公司
    投保之強制責任險中領取保險金約150 萬元，但被告2 人則
    尚未與被害人家屬達成民事和解；(四)被告丙○○之過失行為
    本件車禍事故發生之肇事主因，被告甲○○之過失行為，則
　　為本件事故發生之肇事次因，有臺灣省高屏澎區車輛行車事
  　故鑑定委員會鑑定意見書可稽；(五)被告2 人於犯罪後，均坦
    承犯行，犯後態度尚可等一切情狀，分別量處如主文所示之
    刑，並就被告丙○○部分，定其應執行刑。
據上論斷，應依刑事訴訟法第299 條第1 項前段，道路交通管理
處罰條例第86條第1 項，刑法第2 條第1 項前段、修正前刑法第
185 條之3 、第276 條第1 、2 項、第62條、第51條第5 款，刑
法施行法第1 條之1 ，判決如主文。
本案檢察官靳隆坤到庭執行職務
中　　華　　民　　國　　96　　年　　6 　　月　　25　　日
                  刑事第四庭    法  官  王炳人
以上正本證明與原本無異。
如不服本判決應於收受本判決送達後十日內向本院提出上訴書狀，
其未敘述上訴理由者，並得於提起上訴後十日內向本院補提理由
書狀（均須按他造當事人之人數附繕本）「切勿逕送上級法院」
中　　華　　民　　國　　96　　年　　6 　　月　　27　　日
                                書記官  潘豐益
附錄本判決論罪科刑法條全文
中華民國刑法第185條之3
（重大違背義務致交通危險罪）
服用毒品、麻醉藥品、酒類或其他相類之物，不能安全駕駛動力
交通工具而駕駛者，處1 年以下有期徒刑、拘役或3 萬元以下罰
金。
中華民國刑法第276條第1、2項
（過失致死罪）
因過失致人於死者，處 2 年以下有期徒刑、拘役或 2 千元以下
罰金。
從事業務之人，因業務上之過失犯前項之罪者，處 5 年以下有
期徒刑或拘役，得併科 3 千元以下罰金。
